【裁判字號】    97,交聲,22
【裁判日期】    970731
【裁判案由】    聲明異議
【裁判全文】
臺灣高雄地方法院交通事件裁定      97年度交聲字第21、22號
原處分機關  高雄市政府交通局
異  議  人  甲○○
即受處分人
上列異議人因違反道路交通管理處罰條例案件，對於高雄市政府
交通局於中華民國96年12月10日所為高市交裁字第裁32-BQ-0000
000 號以及同日所為高市交裁字第裁32-BQ-0000000 號處分聲明
異議，本院裁定如下：
    主  文
高雄市政府交通局於民國96年12月10日所為高市交裁字第裁32-B
Q-0000000 號以及同日所為高市交裁字第裁32-BQ-0000000 號處
分，均撤銷。
甲○○駕車行經有燈光號誌管制之交岔路口闖紅燈，處罰鍰新臺
幣壹仟捌佰元，並記違規點數參點。
前開高雄市政府交通局所為高市交裁字第裁32-BQ-0000000 號處
分部分，不罰。
    理  由
一、異議意旨詳如附件聲明異議狀。
二、原處分意旨略以：異議人甲○○於民國96年11月4 日下午2
    時23分許，騎乘車號BIK-410 號重型機車，在高雄市○○○
    ○○路口，因：（一）有道路交通管理處罰條例第43條第3
    項「二輛以上汽車共同在道路上競駛」之違規事實，而處罰
    鍰新臺幣（下同）30,000元；（二）因有前開違規事實，而
    對車主即異議人依同條第4 項規定吊扣汽車牌照3 個月；（
    三）另有該條例第53條第1 項「駕車行經有燈光號誌管制之
    交岔路口闖紅燈」之違規事實，而處罰鍰1,800 元等情。（
    其中（一）、（二）部分乃高市交裁字第裁32-BQ-0000000
    號處分意旨，（三）部分則為高市交裁字第裁32-BQ-000000
    0 號處分意旨）。
三、按汽車駕駛人駕駛汽車，有2 輛以上之汽車共同在道路上競
    駛、競技者，處汽車駕駛人30,000元以上90,000元以下罰鍰
    ，並當場禁止其駕駛及吊銷其駕駛執照，3 年內不得考領駕
    駛執照，且應接受道路交通安全講習，並記違規點數3 點；
    如汽車駕駛人有前開行為者，並吊扣該汽車牌照3 個月；又
    汽車駕駛人，行經有燈光號誌管制之交岔路口闖紅燈者，處
    1,800 元以上5,400 元以下罰鍰，並記違規點數3 點，道路
    交通管理處罰條例第43條第3 項、第4 項前段、第5 項前段
    、第53條第1 項、第63條第1 項第3 款、第67條第2 項前段
    規定綦詳。
四、經查：
（一）關於競駛部分：
      證人即事發當時在場錄影蒐證之警察周順發於本院調查時
      雖證稱：「（如何判斷BIK-410 號機車與其他機車群是在
      一起競駛，而非湊巧與其他機車騎在一起？）依庭呈照片
      錄影的畫面顯示，紅燈開始後7 秒鐘，這些機車集體佔據
      快慢車道，完全沒有煞車，集體闖紅燈過去，且車道入口
      寬距不小，可以證明他們的行為有點危險性，可能與綠燈
      行向的車輛發生擦撞」、「如果不是同夥，紅燈號誌一定
      要停車，雙腳或至少單腳會著地，但是這一群機車完全沒
      有腳著地，沒有要停車的跡象……至於有煞車燈亮也可能
      是為了怕與同夥撞到，這也是合理的」等語，並提出錄影
      畫面翻拍相片供參。然而，經本院當庭勘驗錄影蒐證畫面
      結果，於錄影畫面顯示時間為96年11月4 日下午2 時23分
      0 秒左右時，車號BIK-410 號機車出現在畫面中，車上有
      1 名騎士及1 名乘客，乘客戴白色安全帽，穿深黑色上衣
      ，上衣外面罩有1 件白色背心，鏡頭拉近可看到該車車號
      是BIK-410 號，經異議人當庭辨認此即為其於當日所騎乘
      之機車，而當畫面顯示時間為當日下午2 時23分2 秒時，
      可以看到該機車闖越紅燈，亦即在交通號誌顯示為紅燈時
      穿越停止線，該機車約於當日下午2 時23分12秒時通過整
      個路口，並未有與其他機車併行之情況，僅有在闖紅燈時
      ，該路口之車輛較為密集，有與其他數部機車併排，但闖
      越紅燈過後，異議人之機車即落後其他機車，而呈現單獨
      行駛之狀態，異議人機車後面之紅色煞車燈於通過路口時
      有亮起等情。由此觀之，異議人之機車可能僅係偶然與其
      他機車發生短暫併排之狀況，尚難遽認其係故意與他車共
      同在道路上競駛。至於證人周順發所稱於事發時、地附近
      通報有其他飆車族出沒一節，並無事證足認與異議人有關
      ，尚難遽為不利異議人之認定。從而，原處分機關對於異
      議人予以裁罰，於法尚有未合，異議人執此聲明異議，應
      屬有理，爰撤銷原處分，諭知異議人不罰，以資適法。
（二）闖越紅燈部分：
      依前開勘驗結果可知，異議人確有闖越紅燈之行為，異議
      人對此部分亦不爭執。且觀諸翻拍相片可知，當時並非全
      部機車騎士均闖越紅燈，仍有若干機車騎士停等紅燈，可
      見異議人雖身處車陣中，仍非不能停等紅燈，應無闖越紅
      燈之正當事由。原處分機關對異議人予以裁罰，固非無見
      ，然原處分機關未依前開道路交通管理處罰條例第63條第
      1 項第1 款、第3 款規定記違規點數（此屬強制規定），
      於法尚有未合。異議人之異議雖無理由，惟原處分既有上
      開瑕疵，仍屬無可維持，應由本院將原處分撤銷，另行裁
      處如主文所示之罰鍰，並記違規點數，以資適法。
據上論斷，應依道路交通案件處理辦法第19條、第20條前段，裁
定如主文。
中      華      民      國   97   年   7    月   31   日
                              交通法庭  法  官  譚德周
以上正本證明與原本無異。
如不服本裁定，應於收受送達後5 日內向本院提出抗告狀。
中    華    民    國    97    年    7     月    31    日
                                        書記官  林雅婷


司法院資訊處製作；財團法人民間司法改革基金會備份。
